臺灣臺南地方法院刑事判決　　　　　　　　　　　　　　九十年度自字第三三四號
　　自　訴　人　己○
　　被　　　告　丙○○
　　　　　　　　丁○○
　　右　一　人
　　選任辯護人　趙哲宏
　　　　　　　　楊淑惠
　　　　　　　　宋金比
右列被告因竊佔案件，經自訴人提起自訴，本院判決如左：
    主  文
丙○○、丁○○共同連續意圖為自己不法之利益，而竊佔他人之不動產，各處有期徒
刑伍月，如易科罰金，均以佰元折算壹日。均緩刑年。
    事  實
一、丙○○、丁○○係父子關係，彼二人明知台南縣新化鎮○○○段四七六地號之土
    地（下簡稱系爭土地），係己○等二十二人所共有之土地，竟基於意圖為自己不
    法利益之犯意聯絡，自民國（下同）八十二年間某日起至八十八年間某日止，趁
    己○等共有人疏未注意之際，連續在系爭土地上先後佔用如附圖所示Ａ、Ｂ、Ｄ
    、Ｅ範圍內之土地，並以讓渡該土地使用權之方式，擅自將該部分土地處分予戊○○、乙○○等人供作渠等埋葬先人之用，因而竊佔前開屬於己○等人共有之土
    地。
二、案經己○向本院提起自訴。
    理  由
一、訊據被告丙○○固不否認有占用登記為自訴人己○等人所共有之系爭土地，惟被
    告丙○○、丁○○二人均矢口否認有何竊佔犯行，被告丙○○辯稱：坐落台南縣
    新化鎮○○○段四七六地號土地全部，伊早於六十五、六十六年間即以新台幣二
    十一萬元代價向案外人辛○○購得，主觀上並無任何不法意圖，況系爭土地伊自
    六十八、六十九年間即開始將部分土地出售讓渡權供人葬墓使用，縱認伊有竊佔
    刑責，亦早已罹於追訴權時效，而應為免訴判決云云；被告丁○○則辯稱：系爭
    土地出售讓渡權事宜，均係伊父及證人庚○○之父陳錦錫等人所為，伊僅單純受
    雇管理系爭土地及其上他人之墳墓，主觀上既無竊佔故意，客觀上亦無以己力支
    配占用之情，自不構成犯罪云云。經查：
    （一）坐落台南縣新化鎮○○○段四七六地號土地全部，係自訴人己○及案外人
          李達等二十二人所共有，至被告丙○○、丁○○二人就系爭土地並無單獨
          所有或取得應有部分之權利。惟被告丙○○並未徵得自訴人己○之同意，
          自六十八、六十九年間起，即陸續於系爭土地上，將部分土地分成塊狀，
          以出售讓渡權之方式供他人葬墓使用，其間自八十二年以降至八十二年間
          ，被告丙○○並先後將如附圖所示Ａ、Ｂ、Ｄ、Ｅ等範圍內之土地，自行
          處分予戊○○、乙○○等人供其埋葬先人使用等事實，業據自訴人己○指
          訴明確，核與證人戊○○、乙○○等人之證述情節（見本院九十年十一月
          十四日訊問筆錄）相符，並有自訴人及證人分別提出之系爭土地全部登記
          謄本一份、該土地上之墓葬照片七張、讓渡書二份等文件附卷可證，復經
          本院偕同自訴人、被告及台南縣新化地政事務所測量人員於九十年十二月
          三日至現場履勘屬實，製有勘驗筆錄一份及經台南縣新化地政事務所出具
          土地複丈成果圖一份等文件在卷可佐，並為被告二人所是認，則此等事實
          自足堪採信。
    （二）次查，證人辛○○於本院調查時證稱：「有一位現在已經故去的陳姓人士
          ，他與我的土地隔鄰，要將土地賣給我，後來談成，我買下來。而住台南
          的姓吳的（即被告丙○○），他的土地三面包圍陳姓人士的土地，告訴我
          ，陳姓人士的土地應該優先讓給他買，後來，我讓給他買，要丙○○依照
          我與陳姓人士約定的條件，提出訂金來與陳姓人士訂立書面契約。我不知
          道該土地的地號，只知道現場土地位置。（問：後來，何人與陳姓人士訂
          約？）我讓給他買後，我就沒有參與此事了，我聽過地主陳述，除了訂金
          之外，其餘款項都付得不清楚。」等語（見本院九十年十月三十一日訊問
          筆錄），則由是觀之，證人辛○○並非被告丙○○所稱系爭土地之所有人
          或出賣人，更無論證人亦無法特定其與某「陳姓人士」間買賣之標的物即
          係系爭土地。況系爭土地之共有人眾多，縱認彼等買賣對象係指系爭土地
          ，然該「陳姓人士」究係出售系爭土地之全部？抑或僅出售其對該土地之
          應有部分？再者，如認「陳姓人士」係欲出售系爭土地之全部，則其究已
          否獲得大多數共有人之同意或授權？抑或純係其個人之無權代理，乃至屬
          無權處分行為？等等，均不得而知，如此又從何特定被告丙○○就系爭土
          地已與所有權人達成買賣之合意！抑且，證人辛○○並證稱伊聽聞「陳姓
          」地主轉知被告丙○○僅給付訂金後，其餘款項尚未付清等語，再參諸被
          告提出渠與證人辛○○間之對話錄音譯文中，辛○○亦稱：「（當初）我
          說你如果真的要用到這塊土地，這錢（尾款）你一定要拿給我，這樣才能
          清楚，你到現在說這些已經太慢了（此係指被告丁○○說因為付訂金後，
          那塊土地遲遲無法辦理過戶登記，所以未給付其餘款項等語）：：到現在
          已經毀約了、時間已經超過了、已經被消訂金了。」等語（見被告九十年
          十月十七日提出之錄音譯文一份），則縱認被告丙○○果真與系爭土地所
          有權人達成土地買賣合意，但因被告丙○○遲未依約履行給付價款義務，
          業經出賣人解除契約並以訂金作為其損害賠償金額而不予返還，且因被告
          遲未給付其餘價款，出賣人即未同意並交付該筆土地給被告使用，是以，
          被告丙○○亦顯然未經系爭土地之所有人或共有人交付其所管領之土地供
          其占有使用，則被告對其占有使用系爭土地，又有何正當權源存在？雖被
          告聲請訊問之證人甲○○、庚○○於本院調查時曾證稱：彼等有聽聞伊夫
          （吳明良）或伊父（陳錦錫）提及曾與被告丙○○等共三人合夥出資購買
          系爭土地等語，證人庚○○並補稱：伊父陳錦錫曾提及雙方約定以二十一
          萬元成交，但因對方有多位共有人無法提出印章辦理過戶，所以伊父這邊
          僅交付十一萬元給出賣人辛○○，其餘部分即未支付等語（見本院九十年
          十月三十一日訊問筆錄），惟渠等所言純係傳聞證據，且彼等均非買賣契
          約之當事人，又未參與買賣磋商之經過，對於買賣內容、契約是否有效成
          立等事項，即無從為清楚之證述，自不足對被告前揭辯解予以有利之佐證
          ，況如證人辛○○、庚○○供證情節觀之，被告丙○○對於價款給付義務
          迄未履行既知之甚詳，加以出賣人又未交付系爭土地供其占有使用，乃其
          一方面逕以出賣人遲未辦理過戶為由而拒絕給付其餘買賣價款，但他方面
          卻進而陸續占用系爭土地之部分區塊，並以出售讓渡權之方式，擅自將之
          處分予他人葬墓使用，又何能卸免其不法所有之意圖？（蓋買賣契約之出
          賣人如未依約移轉標的物之所有權，買受人僅得以訴請求，但尚未經法院
          判決或經出賣人交付買賣標的物，買受人即擅自使用或支配他人之土地，
          在民事上可能構成侵權行為，在刑事上仍不得謂非竊佔他人之不動產。）
    （三）再查，被告丙○○固於六十八、六十九年間起，就系爭土地部分已有占用
          並自行處分供人葬墓之情事，然其仍持續於八十二年至八十八年間，亦就
          系爭土地如附圖所示Ａ、Ｂ、Ｄ、Ｅ等特定區塊，處分予他人供作葬墓使
          用等情，已如前述，是以，被告雖於六十八年間即有售地供人葬墓情事，
          但此均屬系爭土地之部分區塊，並未及於全部之系爭土地，且系爭土地其
          餘未葬墓部分之空地，亦未見被告有何利用或支配行為存在（被告並未將
          系爭土地之外圍以圍牆等物區隔其他土地，或賦予相當之標記以表示對系
          爭土地之全部予以佔領使用，且系爭土地上未葬墓部分，純係山坡空地，
          雜草橫生，亦無種植農作或其他占用事實存在），則被告於八十年九月二
          十日（自訴人提起自訴時之追訴權時效）以前所為竊佔系爭土地之範圍，
          顯然不及於未葬墓之其他空地。依此，其自八十二年以降，就附圖所示上
          開特定區塊所為之占用及處分，即係連續對系爭土地所為新的竊佔行為，
          從而，此部分之佔領支配行為即尚未罹於十年之追訴權時效，自為本院所
          得審究。乃被告辯稱其於八十二年以後持續之竊佔行為，僅係竊佔狀態之
          繼續，應對之為免訴判決云云，尚無足取信。
    （四）末查，證人甲○○證稱：被告丁○○有在系爭土地附近幫人作風水，五、
          六年前，有出售土地供人墓葬等語（見本院九十年十月三十一日訊問筆錄
          ），另證人戊○○、乙○○亦於本院調查時證稱：是被告丁○○幫渠等作
          風水，並將買地及作墓地價款交給被告丁○○，由丁○○交給渠等讓渡書
          之文件等語（見本院九十年十一月十四日訊問筆錄），則由前揭證人證述
          情節觀之，被告丁○○所為顯非單純管理墓地，而是積極參與售地供人葬
          墓之處分行為，並將由其父親即被告丙○○出具之讓渡書提交給購地者，
          則其又何以卸免其犯罪故意，乃至與被告丙○○間之犯意聯絡及行為分擔
          ？是被告丁○○前開辯解，亦無足採。
    （五）綜上所陳，參互印證，被告二人之竊佔犯行已足堪認定，自應依法論科。
二、核被告丙○○、丁○○二人意圖為自己不法之利益，而竊佔自訴人己○共有之系
    爭土地上如附圖所示Ａ、Ｂ、Ｄ、Ｅ範圍之土地，所為係犯刑法第三百二十條第
    二項、第一項竊佔罪。而被告二人就上開犯行間，有犯意聯絡及行為分擔，均應
    論共同正犯。渠等自八十二年起至八十八年間先後多次竊佔犯行，時間緊接，犯
    罪構成要件相同，顯均係基於概括之犯意反覆為之，應依連續犯之規定論以一罪
    並加重其刑。爰審酌被告二人之素行尚佳、犯罪動機、竊佔他人土地為供墓葬使
    用之目的及手段、對自訴人所生之危害、竊佔面積非大及犯罪後之態度等一切情
    狀，分別量處如主文所示之刑，並諭知易科罰金之折算標準，以資儆懲。又被告
    二人前未曾受有期徒刑以上刑之宣告，此有台灣台南地方法院檢察署刑案資料查
    註紀錄表、本院被告全國前案紀錄表各一紙在卷足憑，且被告丙○○年歲已大、
    被告丁○○素行亦尚稱良好，經此偵查審判，信無再犯之虞，本院認對其所宣告
    之刑以暫不執行為當，爰併與宣告緩刑三年，以勵自新。
據上論結，應依刑事訴訟法第三百四十三條、第二百九十九條第一項前段，刑法第二
十八條、第五十六條、第三百二十條第二項、第一項、第四十一條第一項前段、第七
十四條第一款，罰金罰鍰提高標準條例第一條前段，判決如主文。
中      華      民      國    九十一    年      一      月    二十三    日
                                  臺灣臺南地方法院刑事第二庭
                                          法  官  林彥君
右正本證明與原本無異。
如不服本判決，應於判決送達後十日內，向本院提出上訴狀。
                                          書記官  黃傳鈞
中      華      民      國    九十一    年      一      月    二十三    日
附錄本案論罪科刑法條全文：
刑法第三百二十條第一、二項：
  意圖為自己或第三人不法之所有，而竊取他人之動產者，為竊盜罪，處五年以下有
  期徒刑、拘役或五百元以下罰金。
  意圖為自己或第三人不法之利益，而竊佔他人之不動產者，依前項之規定處斷。
